【裁判字號】    99,訴,295
【裁判日期】    990421
【裁判案由】    違反毒品危害防制條例
【裁判全文】
臺灣彰化地方法院刑事判決               99年度訴字第295號
公  訴  人  臺灣彰化地方法院檢察署檢察官
被      告  甲○○
上列被告因違反毒品危害防制條例案件，經檢察官提起公訴（99
年度毒偵字第28、174 號），本院合議庭裁定由受命法官獨任進
行簡式審判程序，茲判決如下：
     主  文
甲○○施用第一級毒品，累犯，處有期徒刑拾月；又施用第一級
毒品，累犯，處有期徒刑拾壹月；又施用第二級毒品，累犯，處
有期徒刑陸月。應執行有期徒刑貳年壹月。
    事   實
一、甲○○前於民國96年間，因施用第一級、第二級毒品案件，
    經本院於96年7 月10日以96年度訴字第760 號判決判處有期
    徒刑8 月、4 月，定應執行刑為有期徒刑11月確定，後經減
    刑為有期徒刑4 月、2 月，應執行有期徒刑5 月又15日（第
    1 案）；又因妨害自由等案件，經本院於96年12月3 日以96
    年度訴字第1681號判決判處有期徒刑6 月、3 月、7 月，定
    應執行刑為有期徒刑1 年2 月確定（第2 案），嗣第1 、2
    案定應執行刑為有期徒刑1 年6 月，甫於98年4 月27日縮刑
    期滿執行完畢；復於92年間，因施用毒品案件，經本院以92
    年度毒聲字第20 50 號裁定送勒戒處所施以觀察、勒戒，後
    因認無繼續施用毒品之傾向，於92年12月29日執行完畢釋放
    ，並由臺灣彰化地方法院檢察署檢察官於93年1 月6 日以92
    年度毒偵字第2284、2673號為不起訴處分確定；再於上開觀
    察勒戒執行完畢釋放後5 年內之96年間，因施用第一級、第
    二級毒品案件，經本院於96年7 月10日以96年度訴字第760
    號判決判處有期徒刑8 月、4 月，定應執行刑為有期徒刑11
    月確定，後經減刑為有期徒刑4 月、2 月，應執行有期徒刑
    5 月又15日（即上述第1 案）。詎甲○○仍未悔改，（一）
    基於施用第一級毒品海洛因之犯意，於98年10月19日晚上7
    時許，在彰化縣埤頭鄉○○路420 巷35號住處，以將海洛因
    摻入香煙點燃吸食煙霧之方式，施用第一級毒品海洛因1 次
    。俟其於98年10月21日上午9 時許，撥打電話予案外人林武
    男欲向林武男購買毒品，然因警方前已對涉嫌販賣毒品之林
    武男持用之電話實施通訊監察且於甲○○撥打上開電話予林
    武男時已查獲林武男，並請林武男接聽電話與甲○○相約交
    易毒品地點（彰化縣北斗鎮卓綜合醫院對面7-11超商），甲
    ○○乃依約前往該處而為警查獲，並同意警方對其採採集尿
    液送驗，檢驗結果呈嗎啡陽性反應，而查悉上情。（二）另
    行基於施用第一級毒品海洛因之犯意，於98年11月3 日晚上
    7 時許，在同上住處，以同上方式，施用第一級毒品海洛因
    1 次。（三）另行基於施用第二級毒品甲基安非他命之犯意
    ，於98年11月5 日下午2 時40分許經警採尿往前回溯4 日內
    某時，在同上住處，以將甲基安非他命置於玻璃吸食器燒烤
    吸食煙霧之方式，施用第二級毒品甲基安非他命1 次。嗣因
    甲○○為警方毒品列管人口，警方於98年11月5 日下午2時
    40分，持臺灣彰化地方法院檢察署檢察官核發之強制到場（
    強制採驗尿液）許可書，對甲○○採集尿液送驗，檢驗結果
    呈嗎啡及甲基安非他命陽性反應，而查悉上情。
二、案經雲林縣警察局虎尾分局報告臺灣雲林地方法院檢察署檢
    察官呈請臺灣高等法院檢察署檢察長令轉臺灣彰化地方法院
    檢察署檢察官，及彰化縣警察局北斗分局報告臺灣彰化地方
    法院檢察署檢察官偵查起訴。
    理   由
一、本案被告甲○○所犯係死刑、無期徒刑、最輕本刑為3 年以
    上有期徒刑以外之罪，其於準備程序就前揭被訴事實為有罪
    之陳述，經受命法官告知簡式審判程序之旨，並聽取其與公
    訴人之意見後，本院認無不得或不宜改依簡式審判程序進行
    之處，爰依刑事訴訟法第273 條之1 第1 項、第284 條之1
    ，裁定本案由受命法官獨任進行簡式審判程序，合先敘明。
二、訊據被告對其於上揭時、地，分別施用第一級毒品海洛因計
    2 次及施用第二級毒品甲基安非他命1 次之犯罪事實，於本
    院審理時坦承不諱（參見本院99年4 月7 日審判筆錄），且
    查：
（一）被告分別於98年10月21日、98年11月5 日下午2 時40分，
      為警採集尿液送驗，檢驗結果分別呈嗎啡，及嗎啡、甲基
      安非他命陽性反應等情，有詮昕科技股份有限公司98年11
      月3 日報告編號8A280166號、98年11月24日報告編號8B13
      0036號濫用藥物尿液檢驗報告2 份、雲林縣警察局虎尾分
      局查獲毒品嫌犯尿液送檢真實姓名對照表、臺灣彰化地方
      法院檢察署檢察官強制到場（強制採驗尿液）許可書、彰
      化縣警察局北斗分局99年3 月15日北警分偵字第09900041
      52號函及所附之應受尿液採驗人列管資料（見本院卷）、
      應受尿液採驗人尿液檢體採集送驗紀錄表各1 份附卷可稽
      ，足見被告確有分別於事實欄一、（一）（二）（三）所
      述時、地，分別施用第一級毒品海洛因計2 次及施用第二
      級毒品甲基安非他命1 次之事實，應可認定。
（二）按海洛因施用入人體後水解還原成嗎啡，再循嗎啡之代謝
      方式排出體外，業據行政院衛生署藥物食品檢驗局73藥檢
      壹字第030221號函說明綦詳，且依醫學臨床實驗及根據英
      國藥學會出版Isolation and Indentification of Drugs
      一書第2版 載明：口服或注射海洛因後可快速吸收，並於
      血液中迅速代謝成6 —乙醯嗎啡，然後轉變成嗎啡；再毒
      品施用後於尿液、血液中可檢出之最大時限，與施用劑量
      、施用頻率、施用方式、施用者飲水量之多寡、個人體質
      、檢體收集時間點及所用檢測方法之靈敏度等因素有關，
      因個案而異，一般於尿液中可檢出之最大時限，古柯鹼為
      施用後1 至4 天、海洛因為2 至4 天、嗎啡為2 至4 天、
      大麻為1 至10天、安非他命為1 至4 天、甲基安非他命為
      1 至5 天、MDMA為1 至4 天、MDA 為1 至4 天、Ketamine
      為2 至4 天等語，業經行政院衛生署管制藥品管理局92年
      7 月23日管檢字第0920005609號函載明明確。是依上開說
      明，佐以被告前揭尿液檢驗報告，被告自白於事實欄一、
      （一）（二）（三）所述時、地，有分別施用第一級毒品
      海洛因計2 次及施用第二級毒品甲基安非他命1 次等語，
      核與前揭事證相符，應堪採信。
（三）施用第一、二級毒品為犯罪行為，毒品危害防制條例第10
      條定有處罰明文。故施用第一、二級毒品者，依前揭規定
      本應科以刑罰。惟基於刑事政策，對合於一定條件之施用
      者，則依同條例第20條、第23條之規定，施以觀察、勒戒
      及強制戒治之保安處分。毒品危害防制條例於92年7 月9
      日修正公布，自93年1 月9 日施行，其中第20條、第23條
      將施用毒品之刑事處遇程序，區分為「初犯」及「5 年內
      再犯」、「5 年後再犯」。依其立法理由之說明：「初犯
      」，經觀察、勒戒或強制戒治後，應為不起訴處分或不付
      審理之裁定；經觀察、勒戒或強制戒治執行完畢釋放後，
      「5 年內再犯」者，因其再犯率甚高，原實施之觀察、勒
      戒及強制戒治既已無法收其實效，爰依法追訴或裁定交付
      審理。至於經觀察、勒戒或強制戒治執行完畢釋放後，「
      5 年後再犯」者，前所實施之觀察、勒戒或強制戒治已足
      以遮斷其施用毒品之毒癮，為期自新及協助其斷除毒癮，
      仍適用「初犯」規定，先經觀察、勒戒或強制戒治之程序
      。從而依修正後之規定，僅限於「初犯」及「5 年後再犯
      」二種情形，始應先經觀察、勒戒或強制戒治程序。倘被
      告於5 年內已再犯，經依法追訴處罰，縱其第3 次（或第
      3 次以上）再度施用毒品之時間，在初犯經觀察、勒戒或
      強制戒治執行完畢釋放5 年以後，已不合於「5 年後再犯
      」之規定，且因已於「5 年內再犯」，顯見其再犯率甚高
      ，原實施觀察、勒戒或強制戒治，已無法收其實效，即應
      依該條例第10條處罰（最高法院95年度第7 次刑事庭會議
      決議、最高法院97年度第5 次刑事庭會議決議要旨參照）
      。經查，本案被告前於92年間，因施用毒品案件，經本院
      以92年度毒聲字第2050號裁定送勒戒處所施以觀察、勒戒
      ，後因認無繼續施用毒品之傾向，於92年12月29日執行完
      畢釋放，並由臺灣彰化地方法院檢察署檢察官於93年1 月
      6 日以92年度毒偵字第2284、2673號為不起訴處分確定；
      再於上開觀察勒戒執行完畢釋放後5 年內之96年間，又因
      施用第一級、第二級毒品案件，經本院於96年7 月10日以
      96 年 度訴字第760 號判決判處有期徒刑8 月、4 月，定
      應執行刑為有期徒刑11月確定，後經減刑為有期徒刑4 月
      、2 月，應執行有期徒刑5 月又15日確定（即上述第1 案
      ）之事實，有臺灣高等法院被告前案紀錄表、臺灣彰化地
      方法院檢察署刑案資料查註紀錄表各1 份附卷可參。則被
      告前既曾因施用毒品案件，經觀察、勒戒執行完畢釋放後
      5 年內，再犯施用第一級、第二級毒品之罪，且經法院判
      處罪刑確定，嗣後業經確定，被告於本案事實欄一、（一
      ）（二）（三）所示時間，再度施用海洛因、甲基安非他
      命之犯行（詳如事實欄所述），即非屬毒品危害防制條例
      第20 條 第3 項所定「5 年後再犯」之情形，是檢察官逕
      行起訴，要無不合。依前開說明，被告上開所為，係於上
      揭觀察勒戒執行完畢釋放後5 年內，再犯施用第一級、第
      二級毒品罪，且經法院判處罪刑後，再度犯本案之毒品危
      害防制條例第10條第1 項之施用第一級毒品罪、及同條第
      2 項之施用第二級毒品罪，應認本案事證明確，被告上開
      犯行，洵堪認定，應依法論科。
三、核被告就事實欄一、（一）、（二）所為，各係犯毒品危害
    防制條例第10條第1 項施用第一級毒品罪；就事實欄一、（
    三）所為，係犯毒品危害防制條例第10條第2 項施用第二級
    毒品罪。被告為上開施用第一級毒品海洛因、第二級毒品甲
    基安非他命而持有第一級毒品海洛因及第二級毒品甲基安非
    他命之低度行為，分別應為施用之高度行為所吸收，均不另
    論罪。所犯上開2 次施用第一級毒品罪、1 次施用第二級毒
    品罪共3 罪間，犯意各別、罪名有異，應予分論併罰。又被
    告前於96年間，因施用第一級、第二級毒品案件，經本院於
    96年7 月10日以96年度訴字第760 號判決判處有期徒刑8 月
    、4 月，定應執行刑為有期徒刑11月確定，後經減刑為有期
    徒刑4 月、2 月，應執行有期徒刑5 月又15日（第1 案）；
    又因妨害自由等案件，經本院於96年12月3 日以96年度訴字
    第1681號判決判處有期徒刑6 月、3 月、7 月，定應執行刑
    為有期徒刑1 年2 月確定（第2 案），嗣第1 、2 案定應執
    行刑為有期徒刑1 年6 月，甫於98年4 月27日縮刑期滿執行
    完畢等情，有臺灣高等法院被告前案紀錄表在卷可憑，其於
    受有期徒刑之執行完畢後，5 年內故意再犯本案有期徒刑以
    上之3 罪，均為累犯，應依刑法第47條第1 項之規定，各加
    重其刑。爰審酌被告因施用毒品案件，經觀察、勒戒及法院
    判處之刑執行完畢釋放後，均未能徹底戒絕毒品，復犯本案
    施用第一級、第二級毒品罪，顯見並無戒毒悔改之意，惟念
    其施用毒品乃自戕一己之身體健康，尚未對他人造成危害，
    及犯罪之動機、方法、手段、所生危害，暨犯後坦承犯行，
    到庭態度尚稱良好等一切情狀，爰分別量處如主文所示之刑
    ，並定應執行之刑，以示懲儆。
據上論斷，應依刑事訴訟法第273條之1第1項、第299條第1項前
段，毒品危害防制條例第10條第1 項、第2 項，刑法第11條前段
、第47條第1 項、第51條第5款，判決如主文。
本案經檢察官陳建佑到庭執行職務。
中    華    民    國    99    年    4     月    21    日
                  刑事第二庭          法  官  吳芙如
以上正本證明與原本無異。
如不服本判決應於收受判決後10日內向本院提出上訴書狀，並應
敘述具體理由；其未敘述上訴理由者，應於上訴期間屆滿後20日
內向本院補提理由書狀( 均須按他造當事人之人數附繕本) 「切
勿逕送上級法院」。
中    華    民    國    99    年    4     月    21    日
                                      書記官  林明俊
附錄本案論罪科刑法條全文：
毒品危害防制條例第10條
施用第一級毒品者，處 6 月以上 5 年以下有期徒刑。
施用第二級毒品者，處 3 年以下有期徒刑。

司法院資訊處製作；財團法人民間司法改革基金會備份。
